臺灣高等法院刑事裁定　　　　　　　　 94年度毒抗字第356號
抗　告　人　甲○○
上列抗告人因毒品危害防制條例案件，不服臺灣基隆地方法院94
年度毒聲字第334號，民國94年8月22日裁定（聲請案號：臺灣基
隆地方法院檢察署94年度聲觀字第285號，94年度聲戒字第20 號
），提起抗告，本院裁定如下：
    主  文
抗告駁回。
    理  由
一、抗告意旨略以：「被告甲○○因94年度毒聲字第334號裁定
    被告經觀察勒戒有繼續施用毒品之傾向，不服如此裁定提出
    抗告。被告之前有毒品前科較多，就以毒品前科而論定被告
    有繼續施用安非他命之傾向，而以驗尿10分，一條前科10分
    ，超過50分就裁定戒治，並無任何有力證明證實被告有繼續
    施用傾向，況被告從未勒戒，在獄中表現良好，第一次勒戒
    就受如此不平等裁定結果，讓被告難以相信司法是公正、公
    平、公開，被告現在有正當工作固定收入，有年邁父母需扶
    養，有一位兒子需被告扶育長大成人。希望能讓被告返家盡
    為人子女孝道，為人父所應盡義務。被告敢自我肯定絕無繼
    續使用傾向，如需被告提出在職證明及扶養證明，准予被告
    後補，希望能讓被告有一次改過向上的機會，撤銷原裁定結
    果」等語。
二、本件原審檢察官聲請意旨略以：被告甲○○連續施用第二級
    毒品海洛因，經以94年度毒聲字第303號裁定送臺灣基隆看
    守所附設勒戒處所觀察、勒戒後，認有繼續施用毒品之傾向
    ，有該所民國（下同）94年8月12日基所戒字第0940800468
    號函送之有無繼續施用毒品傾向證明書附卷可稽，爰依毒品
    危害防制條例第20條第2項後段之規定，聲請裁定令被告入
    戒治處所施以強制戒治等語。
三、按施用毒品者，於裁定送觀察、勒戒後，有繼續施用毒品之
    傾向者，由法院裁定令入戒治處所施以強制戒治，其期間為
    1年，毒品危害防制條例第20條第2項定有明文。本件抗告人
    即被告甲○○因施用第二級毒品，由原審裁定將其送觀察、
    勒戒後，經臺灣基隆看守所附設勒戒處所認有繼續施用毒品
  　之傾向，有該所94年8月12日基所戒字第0940800468號函及
    所附94年8月3日有無繼續施用毒品傾向證明書在卷可稽，足
    見抗告人確有繼續施用毒品之傾向，原審裁定抗告人令入戒
    治處所，施以強制戒治一年，核無不合，且查：
(一)、有無繼續施用毒品傾向之評估標準，並非完全以受勒戒人勒
    戒後之結果為準，勒戒前之各種情況，仍應作為評估之依據
    。而依勒戒處所評分說明手冊規定，係以人格特質、臨床徵
    候及環境相關因素三項合併計算分數：(一)、分數一百分至七
    十一分，判定為有繼續施用毒品傾向。(二)、五十分至零分判
    定為無繼續施用毒品傾向。(三)、七十分至五十一分間判定有
    繼續施用毒品傾向之原則為有下列各項之一者：1.缺乏病識
    感或戒治動機者。2.第一級毒品使用者。3.有煙毒前科者。
    4.有礙家庭、社會和諧與安寧者。若無以上各項之一，惟判
    定者認為個案「有繼續施用毒品傾向」者，應在「有無繼續
    施用毒品傾向證明書」詳細說明欄內載明，並於綜合判斷項
    下勾選「有繼續施用毒品傾向」。(四)、分數為五十分以下，
    原本應列為「無繼續施用毒品傾向」，但綜合評分者根據臨
　　床實務，有具體事證，認為個案「有繼續施用毒品傾向」者
  　，以綜合評分者所評估為準，惟須在「有無繼續施用毒品傾
    向證明書」詳細說明欄載明具體事證。而其中之人格特質係
    依：(1)有無毒品犯罪前科、(2)其他犯罪紀錄（竊盜、違反槍
    砲彈藥刀械管制條例、賭博、妨害自由、恐嚇、擄人勒贖、
    傷害、殺人、公共危險、搶奪、強盜、海盜、盜匪罪）；臨
    床徵候係依尿液檢驗戒斷症狀有無多種藥物使用、有無注射
    使用、使用期間；環境相關因素係依社會功能是否良好、支
    持系統等；作為判斷分數之依據。判定者判定人格特質、臨
    床徵候及環境相關因素合計三項分數，固係供為判定者判定
    「有無繼續施用毒品傾向」之審酌標準，但非唯一標準。綜
    合評分者，應根據臨床實務，有具體事證，認為個案「有繼
    續施用毒品傾向」者，以綜合評分者所評估為準，有有無繼
    續施用毒品傾向評估標準、評分說明手冊可稽。
(二)、本件抗告人經臺灣基隆看守所附設之勒戒處所評分結果，人
    格特質得50分、臨床徵候得5分、環境相關因素得2分，合計
    57分，綜合判斷為「有繼續施用毒品傾向」，經臺灣基隆看
    守所附設勒戒處所認有繼續施用毒品之傾向，有該看守所94
  　年8月12日基所戒字第0940800468號函及所附94年8月3日「
    有無繼續施用毒品傾向證明書」各一份在卷可稽，則該勒戒
    處所綜合評分者依個案之臨床實務及具體事證，判定抗告人
    為「有繼續施用毒品傾向」，依上開說明，尚無不合。
(三)、抗告人雖以一條前科10分，需返家照料與無傾向云云，然抗
    告人之前有多次非法使用毒品之前案，有刑案資料查註紀錄
    表在卷可查，且返家照料與審酌戒治條件無關連性，是其提
    起抗告自屬無據。從而，原審裁定抗告人令入戒治處所強制
    戒治，其期間為陸個月以上，至無繼續強制戒治之必要為止
  　，但最長不得逾壹年，並無不當，本件抗告為無理由，應予
    駁回。
四、據上論斷，應依刑事訴訟法第412條，裁定如主文。
中　　華　　民　　國　　94　　年　　 10 　月　 5　    日
　　　　　　　　　刑事第十七庭  審判長法　官  鄭文肅
　　　　　　　　　　　　　　　　　　  法　官  林瑞斌
　　　　　　　　　　　　　　　　　　  法　官  施俊堯
以上正本證明與原本無異。
不得再抗告。
                                      書記官  陳彥蕖
中　　華　　民　　國　　94　　年　　10　　月　　5 　　日
